【裁判字號】    98,台上,6864
【裁判日期】    981119
【裁判案由】    強盜未遂
【裁判全文】
最高法院刑事判決            九十八年度台上字第六八六四號
上  訴  人  甲○○
            乙○○
上列上訴人等因強盜未遂案件，不服台灣高等法院中華民國九十
六年八月七日第二審更審判決（九十六年度上更(一)字第三一九號
，起訴案號：台灣宜蘭地方法院檢察署九十一年度偵字第二一五
九號，偵緝字第一九０號〈原判決漏載〉），提起上訴，本院判
決如下：
    主  文
上訴駁回。
    理  由
按刑事訴訟法第三百七十七條規定，上訴於第三審法院，非以判
決違背法令為理由，不得為之。是提起第三審上訴，應以原判決
違背法令為理由，係屬法定要件。如果上訴理由書狀並未依據卷
內訴訟資料，具體指摘原判決不適用何種法則或如何適用不當，
或所指摘原判決違法情事，顯與法律規定得為第三審上訴理由之
違法情形，不相適合時，均應認其上訴為違背法律上之程式，予
以駁回。本件原審審理結果，認為上訴人甲○○、乙○○於民國
九十一年七月八日上午十二時許，在宜蘭縣羅東鎮○○路○段三
八八巷一弄五號佯稱賣屋，由乙○○邀約其友人Ａ女（成年人，
姓名及年齡在卷）到上址看屋後，乙○○即先行離去；再由甲○
○強盜被害人Ａ女財物，因Ａ女未帶現金致未得逞等犯行明確，
因而撤銷第一審不當之判決，變更檢察官所引起訴法條，分別改
判仍論處甲○○強盜未遂（累犯）罪刑，及論處乙○○幫助強盜
未遂罪刑。已詳敘其調查、取捨證據之結果及憑以認定各該犯罪
事實之心證理由。並就上訴人等否認犯行之供詞及所辯各語認非
可採，暨上訴人等以證人身分所為有利之證詞，何以不足採取，
予以論述明白。甲○○上訴意旨略稱：(一)、乙○○於偵查中及第
一審所為不利甲○○之陳述，未依刑事訴訟法第二百八十七條之
二規定，使其立於證人地位具結並接受詰問，原判決即採為判斷
之依據，於法不合。(二)、原判決理由既謂乙○○未抗辯警詢有不
法取供，卻又承認其警詢陳述未經全程連續錄音，其理由之說明
相互抵觸；且以勘驗警詢錄音結果與筆錄之記載相符，即謂警詢
筆錄具有證據能力，亦有違誤。又乙○○警詢筆錄記載「他認為
被害人身上多少會有點錢才會選定被害人為做案對象」，與錄音
譯文所載「他應該不知道她到底有沒有錢」不符，原判決認兩者
相符，自屬有誤。(三)、Ａ女於警詢係指稱甲○○在送Ａ女就醫途
中勒索財物，並非原判決所認定之強盜犯行，嗣於偵審中始指證
甲○○於現場強盜財物未遂，前後不一；原判決認甲○○自始即
有強盜財物之犯意，並要乙○○約Ａ女前來，與實情不合；又事
實欄記載甲○○取「一支長條型不明物品」強盜，理由卻謂係「
一把細細薄薄的一尺長的刀子」，有事實與理由不相適合之違誤
等語。乙○○上訴意旨略稱：(一)、原判決未依權衡法則審酌其警
詢未連續錄音，如何具有證據能力，即採為判斷依據，難謂適法
。(二)、檢察官以誘導方式，訊問乙○○：「是否早已知道甲○○
有意劫財劫色？」乙○○始答稱：「我不清楚他有意劫色，劫財
部分我之前就知道。」此不正方法取得之供詞，應不得作為證據
。(三)、原判決事實記載「甲○○知悉乙○○有一位往來多年陳姓
女性成年友人（Ａ女），正有意購買房屋，應饒富資力，擁有不
少現款，認有機可乘」等語，且對於乙○○知悉甲○○欲對Ａ女
為強盜行為，並有幫助之故意各情，未於理由說明其所憑，有判
決不載理由之違法云云。惟查：(一)、乙○○於九十二年一月十日
偵查中，檢察官係以被告身分訊問乙○○，並非以證人地位而為
訊問，自無使令具結陳述之可言；至於第一審在九十二年七月二
十一日所為之訊問，乙○○雖係以共同被告身分而為陳述，惟斯
時修正刑事訴訟法第二百八十七條之二尚未公布施行，所踐行之
訴訟程序並無違誤。原審已依人證之調查證據程序，使乙○○具
結陳述，並接受甲○○之詰問，則原判決參酌其他事證，本於證
據取捨之職權行使，採擷乙○○上開偵查中及第一審所為不利甲
○○之陳述為證據，並不悖乎證據法則。(二)、第一審於九十三年
三月八日準備程序期日行勘驗乙○○之警詢錄音帶結果，其錄音
內容與檢察官飭警製作之譯文，除第二段部分，即偵查卷第三十
頁第三（應為二之誤）行最後應補充記載「（乙○○未回答）警
方：是不是？乙○○：是」外，其餘部分與譯文相符等情，有勘
驗筆錄可稽。而譯文所載與警詢筆錄亦大抵吻合，原判決據此認
定其警詢之錄音內容與筆錄記載並無不符，且有連續錄音之情形
；復說明乙○○之警詢陳述如何符合刑事訴訟法第一百五十九條
之二所定傳聞例外之要件，而得為證據之理由，經核悉無不合，
要無上訴人等此部分所指摘之違法情形。又檢察官以上揭方式訊
問乙○○，乃其偵查之作為，並非以不正方法取供，亦無違法可
言。(三)、證據之取捨及證據之證明力如何，由事實審法院依其調
查證據所得心證，本其確信自由判斷，茍不違反經驗法則或論理
法則，即難遽指違法。又證人之陳述部分前後不符，或相互間有
所歧異時，究竟何者為可採，法院仍得本其自由心證予以斟酌，
非謂一有不符或矛盾，即應認其全部均為不可採信。本件被害人
Ａ女所為先後證述之細節部分，雖有不一，仍不影響其就主要事
實之證供所具憑信性。甲○○於上訴審已明白供認：「被害人是
我叫乙○○約出來的」等語，與乙○○所供一致（見上訴審卷第
三五頁）。原判決就相關事證詳加調查論列，綜合上訴人等之部
分供述、證人Ａ女之證言，暨卷附其他證據，參互斟酌判斷，資
為不利上訴人等之認定，併已於理由中詳加說明其所憑依，復依
確認之事實，論述乙○○具有幫助甲○○強盜財物之犯意明白。
所為論斷說明，並不違背經驗與論理法則，尤無判決理由不備之
違法情形。Ａ女雖供稱甲○○持「一把細細薄薄的一尺長的刀子
」云云，惟原判決並未認定甲○○攜帶刀械兇器強盜財物，雖其
理由併引為之說明，而有微疵，然於判決本旨並不生影響。依上
所述，均不足據以辨認原判決已具備違背法令之形式要件，並非
適法之第三審上訴理由。至於其他上訴意旨，經核則係置原判決
所為明白論斷於不顧，仍持已為原判決指駁之陳詞再事爭辯，及
對於事實審法院取捨證據與自由判斷證據證明力之職權行使，徒
以自己之說詞，任意指摘，復為單純之事實上爭辯，核與法律規
定得為第三審上訴理由之違法情形不相適合。本件上訴人等之上
訴違背法律上程式，俱應予駁回。
據上論結，應依刑事訴訟法第三百九十五條前段，判決如主文。
中    華    民    國  九十八  年  十一    月   十九   日
                      最高法院刑事第十三庭
                          審判長法官  賴  忠  星
                                法官  呂  丹  玉
                                法官  吳      燦
                                法官  施  俊  堯
                                法官  蔡  名  曜
      本件正本證明與原本無異
                                      書  記  官
中    華    民    國  九十八  年  十一    月  二十五  日
                                                      R


司法院資訊處製作；財團法人民間司法改革基金會備份。
